【裁判字號】    97,抗,344
【裁判日期】    970505
【裁判案由】    本票裁定
【裁判全文】
臺灣臺北地方法院民事裁定               97年度抗字第344號
抗  告  人  甲○○
相  對  人  盈福股份有限公司
法定代理人  乙○○
上列抗告人因本票裁定准許強制執行事件，對於中華民國97年2
月21日本院97年度票字第6487號裁定提起抗告，本院裁定如下：
    主  文
抗告駁回。
抗告程序費用新台幣壹仟元由抗告人負擔。
    理  由
一、本件抗告意旨略以：相對人就系爭本票未對抗告人為任何拒
    絕證書之提示，依票據法第122條第3、5項規定，不應准許
    相對人為系爭本票之強制執行。又相對人請求之利息過高，
    抗告人於簽發系爭本票時無爭執之權利；另依非訟事件法第
    21條第1項規定，有關非訟事件聲請之程序費用，除法律另
    有規定外，應由聲請人負擔，是本件系爭本票裁定之聲請費
    用應由相對人負擔，為此，爰依法提起抗告，請求將原裁定
    廢棄云云等語。
二、按執票人向本票發票人行使追索權時，得聲請法院裁定後強
    制執行，票據法第123條定有明文。本票執票人，依票據法
    第123條規定，聲請法院裁定許可對發票人強制執行，性質
    上係屬非訟事件，此項聲請之裁定及抗告法院之裁定，僅依
    非訟事件程序以審查強制執行許可與否，並無確定實體上法
    律關係存否之效力，如發票人就票據債務之存否有爭執時，
    應由發票人另提起確認之訴，以資解決，最高法院57年台抗
    字第76號判例參照。又本票上雖有免除作成拒絕證書之記載
    ，執票人仍應於所定期限內，為付款之提示，但對於執票人
    主張未為提示者，應負舉證之責，票據法第123條、第124條
    準用第95條定有明文。因此，「系爭本票有免除作成拒絕證
    書之記載，依票據法第124條、第95條之規定，應由主張相
    對人未為提示之抗告人負舉證之責，且相對人於聲請本票裁
    定准許強制執行時已主張其有經提示未獲付款，抗告人未能
    證明相對人未為付款之提示，其抗告即應認為無理由，應予
    駁回」，「本件本票既載明免除作成拒絕證書，則執票人（
    即再抗告人）聲請裁定准予強制執行時，自毋庸提出已為付
    款提示之證據。且本票執票人依票據法第123條規定向本票
    發票人行使追索權，聲請法院裁定准予強制執行，係屬非訟
    事件，對於此項聲請所為裁定，僅依非訟事件程序，就本票
    形式上之要件是否具備予以審查為已足。相對人尚郁公司等
    如主張再抗告人未為提示，依票據法第124條準用同法第95
    條但書之規定，應由其負舉證之責。」（台灣高等法院法院
    88年度抗字第1399號判決要旨、最高法院84年度台抗字第22
    號判決要旨可資參照）。
三、經查，相對人主張其執有抗告人於民國（下同）96年7月9日
    所簽發之記載付款地在台北市，票面金額新台幣（下同）80
    0,000元，利息按年息15%計算，免除作成拒絕證書，到期日
    未載之本票一紙，詎於97年2月14日經提示未獲付款，為此
    聲請原法院裁定准予強制執行等情，業據其提出與所述相符
    之本票一紙為證，抗告意旨雖以相對人未對抗告人為任何拒
    絕證書之提示，不符票據權利行使要件及相對人請求之利息
    過高與系爭本票裁定之聲請費用應由相對人負擔等為由提起
    抗告。惟上開本票既為免除作成拒絕證書之記載，且相對人
    為上開聲請時，已主張業經提示且未獲付款，則揆諸上開說
    明，抗告人即應就其辯稱相對人未為付款之提示一事，舉證
    以實其說，然抗告人並未能提出證據以資佐證，自不足採；
    又依非訟事件法第21條第2項規定，非訟事件程序費用，有
    相對人者，準用民事訴訟法有關訴訟費用之規定，是原審就
    系爭本票裁定之聲請程序費用，依上開條文規定，準用民事
    訴訟法第78條規定，由敗訴之當事人（即抗告人）負擔，於
    法並無不合。再者，抗告人復又抗辯相對人請求之利息過高
    ，然此乃實體法上之爭執，揆諸上開說明，非本件非訟程序
    所得加以審究。從而，抗告意旨指摘原裁定不當，求予廢棄
    ，為無理由，應予駁回。
四、據上論結，本件抗告為無理由，爰依非訟事件法第21條第2
    項、第24條第1項、第46條、民事訴訟法第495條之1第1項、
    第449條第1項、第78條，裁定如主文。
中    華    民    國    97    年    5    月    5    日
                民事第五庭    審判長法官  薛中興
                              法      官  周祖民
                              法      官  蔡如琪
以上正本係照原本作成
本件不得抗告
中    華    民    國    97    年    5    月    5    日
                                書記官  林孔華


司法院資訊處製作；財團法人民間司法改革基金會備份。
